---
title: "Data Cleansing02"
author: "Mino"
date: "Saturday, February 14, 2015"
output:
  html_document:
    css: font.css
---

## 날짜 다루기 
```{r}
time = Sys.time() # 현재시각

weekdays(time)
months(time)
quarters(time)

strftime(time,"%Y-%m-%d %H:%M:%S")
strftime(time, "%m/%d")
strftime(time, "%Y-%m-%d")
strftime(time, "%Y")
strftime(time, "%w") # 요일 : 일요일이 0일 때 0~6으로 표현
```

- `?strftime`으로 자세한 포맷 옵션을 확인

---------------------------

- `as.Date()` : 문자열 -> 날짜
```{r}
str_time = "20150214"
date_time = as.Date(str_time, format = "%Y%m%d")
date_time + 1
date_time + 1:7

weekdays(date_time)
```

---------------------------

- `gcookbook` 패키지의 `aapl` 데이터를 가지고 활용해보자

```{r}
# install.packages("gcookbook")
library(gcookbook)
library(dplyr)
head(aapl) # Weekly stock data for Apple, Inc. from 1984 to 2012
str(aapl) # Date 형식
```

----------------------------

### 요일, 월, 분기 구분하기
```{r}
aapl_date <- aapl %>%
  mutate(weekday = weekdays(date),
         month = months(date),
         quarter = quarters(date))

head(aapl_date)
```

---------------------------

### 연도 구분하기

```{r}
aapl_date <- aapl_date %>%
  mutate(year = strftime(date, "%Y"))

head(aapl_date)
```

-----------------------------

### 연도별 평균

```{r}
aapl_year <- aapl_date %>%
  group_by(year) %>%
  summarise(mean_price = mean(adj_price))

head(aapl_year)
```

-----------------------------

### 연도별 평균 가격에 대한 막대그래프

```{r}
barplot(aapl_year$mean_price, 
        names.arg = aapl_year$year, 
        border = NA)
```

-------------------------------

### 분기별 평균

```{r}
aapl_qt <- aapl_date %>%
  group_by(quarter) %>%
  summarise(mean_price = mean(adj_price))

head(aapl_qt)
```

--------------------------------

## NA(결측치) 다루기

 **NA : Not Available**, 일반적으로 결측치를 나타낸다

`?NA`에서 자세한 내용을 볼 수 있다

------------------------------

**NA의 특성** : 연산을 해도 결과가 NA
```{r}
NA+1
NA & TRUE
```

---------------------------------------------

- 평균, 분산 등의 연산에서 NA 값이 포함되면 결과물도 NA로 나온다

```{r}
mean_na = c(1, 2, 3, NA, 5)
mean_na
mean(mean_na) # NA가 나온다
sum(mean_na)
var(mean_na)
```

- na.rm 옵션이 있는 경우 TRUE로 바꿔주면 NA를 제외하고 계산한다

```{r}
mean(mean_na, na.rm = TRUE)
sum(mean_na, na.rm = TRUE)
var(mean_na, na.rm = TRUE)
```

----------------------------

- `is.na()`함수를 통해 NA여부를 판단할 수 있다

```{r}
is.na(mean_na)

mean_narm <- mean_na
mean_narm[is.na(mean_narm)] = 0
mean_narm
```

---------------------------

- iris 데이터를 활용해서 NA가 포함된 샘플을 만들어보자

```{r}
iris_na <- iris[1:5, ]
iris_na[2,2] = NA
iris_na[1,3] = NA
iris_na
```

- `na.omit()` : NA가 포함된 행을 제외

```{r}
na.omit(iris_na)
```

- `complete.cases()` : NA가 없는 행은 TRUE, NA가 존재하면 FALSE로 행을 출력

```{r}
complete.cases(iris_na)
iris_na %>%
  filter(complete.cases(iris_na) == FALSE)
```


- `mutate`와 `ifelse`를 이용한 NA처리

```{r}
iris_na %>%
  mutate(Sepal.Width_rm = ifelse(is.na(Sepal.Width)==TRUE, 0, Sepal.Width),
         Petal.Length_rm = ifelse(is.na(Petal.Length)==TRUE, 0, Petal.Length))
```

-----------------------

## JOIN

- SQL의 JOIN과 비슷하다

```{r}
df1 <- data.frame(x = c(1, 2, 3), y = c(2, 1, 3))
df1

df2 <- data.frame(x = c(1, 3), a = 10, b = "a")
df2
```

### base::merge

- `merge(x, y)`

```{r}
merge(df1, df2)
merge(df1, df2, by.x = "x", by.y = "x")
```

- `all.x` 옵션을 켜주면 왼쪽에 들어간 데이터 프레임은 모든 열이 반환된다

- SQL의 `left join`과 비슷

```{r}
merge(df1, df2, by.x = "x", by.y = "x", all.x = TRUE)
```


### dplyr - join

- `inner_join(x, y)` : x, y 양쪽 모두에 존재하는 행만 합친다

```{r}
df1 %>% inner_join(df2, by=("x"="x"))
```

- `left_join(x, y)` : x는 전부 다 놓고, y는 해당하는 행이 존재하면 합치고 없으면 NA

```{r}
df1 %>% left_join(df2, by=("x"="x"))
```

- anti_join(x, y) : x 중에서 y에 없는 항목만 부른다

```{r}
df1 %>% anti_join(df2, by=("x"="x"))
```