---
title: "Data Cleansing"
author: "Mino"
date: "Wednesday, February 11, 2015"
output:
  ioslides_presentation:
    css: font.css
    highlight: tango
    logo: C:/Users/Administrator/Pictures/datadesigner0.png
    widescreen: yes
---

## 데이터를 구했을 때 생길 수 있는 상황

- 원하는 형태의 데이터가 아니다
<br><br>

- 값이 없는 것도 있다
<br><br>

- 데이터의 내용을 수정하고 싶다
<br><br>

- 자료를 합치고 싶다
<br><br>

- 중복된 내용을 제거하고 싶다
<br><br>

- 기타 등등..

## 데이터 전처리

<br>

- 데이터를 특정 분석 목적에 맞게 분석 가능한 상태로 만드는 것

<br>

- **단정한 데이터** 를 만들자!!

## Tidy Data??
<div class = "columns-2 centered">
<br>
 <h3>wide format</h3>

<br>

```{r, echo = FALSE}
library(gcookbook)
simpledat
```

<br>
<br>

<br>
 <h3>long format</h3>

<br>
```{r, echo = FALSE}
simpledat_long
```
</div>

## Tidy Data

<br>

- 각 변수는 각각의 열에 속한다

<br>

- 각 관측치는 행을 구성한다

<br>

- 각 테이블은 단 하나의 관측기준에 따라 조직된 데이터를 저장한다

## Tidy Data를 사용해야하는 이유??

<br>

- 다양한 데이터 포맷으로 쉽게 바꿀 수 있다

<br>

- 모델링과 시각화가 편하다

## 서울시 중구 가로등 현황 자료

<div class = "columns-2">
<img src ="images/datacleansing01_01.jpg", width = 450, height = 500>

<br>
<br>

- 연도별로 세분화한 열을 제공하기 <br>때문에 **tidy data가 아니다**

<br>

- row수를 줄여 한정된 페이지 공간에서 자료를 보여줄 수 있다

</div>

## 서울시 중구 가로등 현황 자료

<div class = "columns-2">
<img src ="images/datacleansing01_01.jpg", width = 450, height = 500>

<br><br><br><br><br><br>

**Tidy data로 만들고 데이터를 다뤄보자**

</div>

## 자료 가져오기 + 패키지 설치하기 {.smaller}

```{r, echo = FALSE}
streetlamp <- 
  read.csv("streetlamp.csv",
  header = T)
```

- 자료 불러오기

```{r, eval = FALSE}
streetlamp <- 
read.csv(
"https://raw.githubusercontent.com/lumiamitie/lumiamitie.github.io/master/data/streetlamp.csv",
header = T,
fileEncoding = "UTF-8")
# 안되면 lumiamitie.github.io/data/streetlamp.csv 에서 파일 다운로드
# 맥, 리눅스 유저분들은 fileEncoding 옵션 없어도 될거에요
```

- **reshape2**, **dplyr** 패키지 설치

```{r, message=FALSE}
# install.packages(reshape2)

library(reshape2)

# install.packages(dplyr)

library(dplyr)
```

## 패키지 설명

<div class = "columns-2">

<h3>reshape2</h3>

- **wide format <-> long format**

- melt : wide format -> long format

- cast : long format -> wide format

<br><br><br>

<h3>dplyr</h3>

- **A Grammar of Data Manipulation**

- select

- filter

- mutate

- summarise

- arrange

</div>

## reshape2::melt

- 패키지이름::함수명 입니다

- melt는 피벗테이블 처럼 생긴 자료를 *id*, *variable*, *value* 형태로 반환해준다

- *melt(데이터, value.name = "value변수이름")*

```{r, message=FALSE}
tidy_streetlamp <- melt(streetlamp, value.name = "count")
```
```{r}
head(tidy_streetlamp)
```

## base::names

- names()는 각 열의 이름들을 반환해준다

- *names(데이터프레임) = c(열 이름 목록)* 을 통해 원하는 이름으로 변경할 수 있다

```{r}
names(tidy_streetlamp) = c("location", "year", "count")

head(tidy_streetlamp)
```

## base::gsub

- gsub()은 특정 문자열/패턴을 찾아서 원하는 문자열로 변환시킨다

- 정규표현식을 사용할 수 있으니 궁금하면 **?regex** 로 검색해봐요

- *gsub("찾을단어", "바꿀단어", "데이터")*

```{r}
tidy_streetlamp$year <- gsub("X|년", "", tidy_streetlamp$year)

head(tidy_streetlamp)
```

## dplyr::mutate

- mutate() 함수는 열을 추가할 수 있다

- 새로 생성한 열도 같은 함수 내에서 바로 사용할 수 있다

- *mutate(데이터, 추가할 열 = 연산내용)*

```{r, message=FALSE}
dplyr_streetlamp <- melt(streetlamp, value.name = "count")
```
```{r}
dplyr_streetlamp <- mutate(dplyr_streetlamp, year = gsub("X|년","",variable))
head(dplyr_streetlamp)
```

## dplyr::select

- select()는 특정 열을 추출한다

- *select(데이터, 추출할열이름, -제외할열이름)*

```{r}
dplyr_streetlamp <- select(dplyr_streetlamp, location = X, year, count)
head(dplyr_streetlamp)
```

## dplyr::filter

- filter()는 조건에 따라 행을 추출한다

- **&**(AND) 연산자를 이용하거나 **,** 로 구분하여 여러가지 조건을 줄 수 있다

- **|**(OR) 연산자를 이용해 조건을 줄 수 있다. (원화표시 또는 역슬래시 위에 있는 키)

- *filter(데이터, 조건)*

```{r}
filter(dplyr_streetlamp, year == 2011, count > 500)
```

## dplyr::group_by

- 열의 항목별로 그룹화된 결과를 얻을 수 있다

- *group_by(데이터, 변수명)*

```{r}
year_streetlamp <- group_by(dplyr_streetlamp, year)
head(year_streetlamp)
```

## dplyr::summarise

- **summary function**을 적용하여 그룹별로 결과를 볼 수 있다

- summary function : 벡터를 입력받아서 단일 값을 반환하는 함수

- mean() : 평균, var() : 분산, n() : 개수 등

```{r}
summarise(year_streetlamp, mean(count))
```

## group_by + mutate {.smaller}

- 그룹화 시킨 결과물에 mutate를 적용시키면 해당 값을 가지는 열을 새로 만든다

<div class = "columns-2">

```{r}
mutate(year_streetlamp, mean(count))
```

<br>

```{r}
mutate(year_streetlamp, 
       mean = mean(count), 
       diff = count - mean)
```

</div>

## 동별로 평균을 계산해보자

```{r}
location_streetlamp <- group_by(dplyr_streetlamp, location)
summarise(location_streetlamp, mean(count))
```

## 가로등이 동별 평균보다 적은 곳
```{r}
filter(mutate(location_streetlamp, 
         mean = mean(count), 
         diff = count - mean), diff < 0)
```

## 동별로 가로등 수가 평균보다 적었던 횟수

```{r}
count_minus <- summarise(filter(mutate(location_streetlamp, 
                         mean = mean(count), 
                         diff = count - mean),diff < 0),count = n())
head(count_minus)
```

## dplyr::arrange

- arrange()는 특정 변수를 기준으로 오름차순 정렬한다

- 두 개 이상의 변수를 기준으로 할 수 있다

- 내림차순 정렬의 경우 desc(변수명)을 넣어주면 된다

<div class = "columns-2">
```{r}
arrange(count_minus, desc(count))
```

<br>

```{r}
arrange(count_minus, count)
```
</div>

## Pipe Operator %>%

<br>

- 이전 문장의 결과물을 다음 문장의 첫번째 인자로 투입

<br>

- **function(X1, X2, X3)** 는 <br>**X1 %>% function(X2, X3)**와 같다

<br>

- RStudio Keyboard Shortcut : **ctrl + shift + m** (맥은 **cmd + shift + m** )

<br>

- 임시 데이터 없이 자료를 정리하고, <br>생각하는 순서대로 코드를 작성하는데 도움을 준다

## Pipe Operator 적용 전

```{r, eval=FALSE}
mutate(
  group_by(
    select(
      mutate(
        melt(streetlamp, value.name = "count"), 
        year = gsub("X|년","",variable)), 
      location = X, 
      year, 
      count), 
    location), 
  mean = round(mean(count), 2), 
  diff = round(count - mean, 2))
```

## Pipe Operator 적용 후

```{r, message=FALSE}
pipe_result <- 
  streetlamp %>%
  melt(value.name = "count") %>%
  mutate(year = gsub("X|년","",variable)) %>%
  select(location = X, year, count) %>%
  group_by(year) %>%
  mutate(mean = round(mean(count),2), 
         diff = round(count - mean, 2))
```

- streetlamp라는 변수를
- melt() 시키는데 value 이름은 count로 바꿔주고
- variable 항목에서 "X"랑 "년"을 빈칸으로 바꾼다음에 year라고 이름을 바꾸고
- X로 location으로 이름을 바꿔서 location, year, count 변수만 보여주는데
- location으로 그룹을 묶어서
- 그룹별로 평균을 구하고 각 값에서 평균을 뺀 값을 diff라고 할게요..라는 의미

## reshape2::dcast

- 동 ~ 연도별 diff 데이터로 wide format 데이터 만들기

- dcast() 는 long format을 wide format으로 변경시켜준다

- *dcast(데이터, 세로축변수 ~ 가로축변수, value.var = "값으로 들어갈 변수")*

```{r}
diff_streetlamp <- dcast(pipe_result, location ~ year, value.var = "diff")
head(diff_streetlamp)
```

## Vignette

- dplyr패키지에서 각각의 함수에 대한 자세한 내용은 아래에서 찾아볼 수 있다

```{r, eval=FALSE}
vignette("introduction", package = "dplyr")
```

- reshape2 패키지에 대한 내용은 [여기로](http://seananderson.ca/2013/10/19/reshape.html)