---
title: "ggplot2"
author: "Mino"
date: "Saturday, February 28, 2015"
output:
  ioslides_presentation:
    css: font.css
    highlight: tango
    logo: C:/Users/Administrator/Pictures/datadesigner0.png
    widescreen: yes
---

## ggplot2

- Leland Wilkinson **“The Grammar of Graphics”**

<br>

- 데이터 그래픽을 어떻게 기술하는지에 대해 형식적이고 구조적인 시각을 취하고 있다

## Data Graphic

<br>

- 데이터의 속성들을 그래픽의 시각적인 속성들에 대입(또는 대응) 한다.

<br>

- 보통 데이터 속성은 수치형 / 범주형 변수

<br>

- 시각적인 속성은 점의 X, Y 위치, 선의 색깔, 막대의 높이 등

## Data Graphic : R 기본함수의 경우

<br>

- 데이터 속성을 시각적 속성에 대입하는 방법이 때에 따라 다르다

<br>

- 대입을 바꾸려면 데이터 자체의 구조를 바꿔야 할 때도 있다

<br>

- 완전히 새로운 커맨드를 입력하기도 한다.

<br>

- 구조도 바꾸고 커맨드도 새로 쓰기도 한다……

## Data Graphic : R 기본함수의 경우

```{r}
#install.packages("gcookbook")
library(gcookbook)
simpledat
```

넓은 형식의 데이터(Wide Format)

## Data Graphic : R 기본함수의 경우

```{r}
barplot(simpledat, beside=TRUE)
```

## Data Graphic : R 기본함수의 경우

```{r, fig.width = 4, fig.height=3.5}
plot(simpledat[1,] ,type = 'l')
lines(simpledat[2,], type = 'l', col = "blue")
```

- 막대 그래프와 선그래프를 만드는 방식이 **완전히** 다르다

## Data Graphic : ggplot2

```{r}
simpledat_long
```

- 필요한 데이터의 구조가 언제나 동일하다

- 긴 형식의 데이터(Long Format)

- *Tidy Data*


## ggplot2의 구성

```{r, echo = FALSE}
simpledat_long
```

- X = Aval

- fill = Bval

- Y = value

- 그래프의 형태 = **geom_bar**

## ggplot2의 구성

```{r, fig.width = 6, fig.height=3.5}
#install.packages("ggplot2")
library(ggplot2)
ggplot(simpledat_long, aes(x = Aval, y = value, fill = Bval)) + 
  geom_bar(stat = "identity", position = "dodge")
```

## ggplot2의 구성
```{r, fig.width = 6, fig.height=3.5}
ggplot(simpledat_long, 
       aes(x = Aval, y = value, colour = Bval, group = Bval)) +
  geom_line()
```

## Grammar of Graphics : ggplot2의 문법구조

**Plot의 구성요소**

  - A set of layers
  
  - A set of scales
  
  - A coordinate system
  
  - A facetting specification
  
## Grammar of Graphics : ggplot2의 문법구조

**Layer의 구성요소**

  - Data
  
  - Mapping
  
  - Statistical Tranformation
  
  - Geometric Object
  
  - Position

## Grammar of Graphics : ggplot2의 문법구조

**Scales**

- Scale은 데이터값이 에스테틱에 대입되는 과정을 조절하고 guide(축과 범례 등)가 어떻게 표시될지를 결정한다

- 보통 ggplot이 알아서 scale을 추가하지만, 원하는 사항에 대해서는 명시해주어야 한다.

**Coordinate systems**

- 좌표를 결정하는 에스테틱들이 어떻게 연결되는지를 결정한다

- 기본값은 Cartesian 좌표평면이다

- stat과 geom이 반영된 이후에 변경할 수 있다
  
ggplot에는 **Defaults + Layers + Scales + Coordinate System** 의 형태로 적용

## how to make a plot?

- length vs width의 산점도(scatter plot)를 그려보자

length | width | trt
-------|-------|------
2      |3      |a
1      |2      |a
4      |5      |b
9      |10     |b

------------------------

- 산점도(scatter plot)를 그리기 위해 고려해야 할 것은 무엇일까?

    <br>
    
    - 값들을 점으로 표현 (geom : point)

    <br>
    
    - 값은 변형없이 그대로 사용 (stat : identity)
    
    <br>
    
    - X, Y축에는 linear scaling (scales)
    
    <br>
    
    - Cartesian 좌표평면 적용
    
--------------------------    
    
- Mapping
    - length -> `x`
    - width -> `y`
    - trt -> `colour (color)`


x  |y  |colour
---|---|--------
2  |3  |a
1  |2  |a
4  |5  |b
9  |10 |b

--------------------------

- Scales
    - 실제로 그래프를 그리는데 사용할 값들로 변경한다

x  |y  |colour
---|---|--------
25 |11 |red
0  |0  |red
75 |53 |blue
200|300|blue

<br>

- Coordinate System
    - Cartesian(Default)
  
-------------------------

```{r, echo=FALSE}
smp = data.frame(length = c(2,1,4,9), width = c(3,2,5,10), trt=c('a','a','b','b'))
ggplot(smp, aes(x = length, y = width)) + geom_point(aes(colour = trt), size = 10)
```

## ggplot2로 그래프 그리기

**Drawing Layers**

그래프를 그리는데 필요한 요소들을 레이어에 대입시켜서 원하는 그래프를 얻을 수 있다

```{r, eval =FALSE}
library(ggplot2)
ggplot() + 
  layer(data = movies, 
        mapping = aes(x=votes), 
        geom = "bar", 
        stat = "bin", 
        position = "identity")
```

-------------------------------

**Drawing Layers with short cut**

레이어를 이용해서 직접 그리는 것은 명확하지만 코드가 너무 길어지는 경향이 있다. 

레이어에 적용될 요소들을 미리 정의해놓은 함수들을 이용해서 그래프를 그릴 수 있다

```{r, eval = FALSE}
ggplot() + 
  geom_bar(data = movies, aes(x=votes))
```

-------------------------------

**Multiple Layers**

여러개의 레이어를 중첩시켜서 그릴 수 있다

```{r, eval = FALSE}
ggplot() + 
  geom_point(data = mpg, aes(displ, hwy)) + 
  geom_smooth(data = mpg, aes(displ, hwy))
```

-------------------------------

**Avoid redundancy**

공통적으로 반영되는 요소들은 미리 정의해두면 geom이나 stat을 추가할 때 자동적으로 상속받게 된다.

추가되는 geom / stat에서 반영되는 요소들은 상속되지 않는다

또, ggplot을 이용해 만든 결과물들은 객체로 저장하는 것이 가능하다

Mapping되는 부분까지만 객체로 저장한 다음에 다양한 시각화를 시도해 볼 수 있다.

```{r, eval=FALSE}
mpgplot <- ggplot(data = mpg, aes(displ, hwy)) # 객체로 저장
mpgplot + 
  geom_point() + 
  geom_smooth()
```

-------------------------------

**Adding parameters**

geom의 형태나 stat이 적용되는 방법 등을 변경할 수 있다

<br>

`geom_point(colour = "red")`

`geom_point(alpha = 0.3)` 투명도 조절

<br>

`geom_smooth(linetype = 2)` 선 모양 변경

`geom_smooth(method = "lm")` 회귀선을 직선으로 명시

`geom_smooth(se = FALSE)` 신뢰구간을 표시하지 않는다

-----------------------------------

**Position Adjustment**

position을 지정하여 geom이 보여지는 형태를 변경할 수 있다

<br>

`geom_point(position = "jitter")`  x, y값에 난수를 더해서 점이 겹치지 않게 한다


`geom_bar(position="stack")` 누적막대

`geom_bar(position="fill")` 막대 길이가 일정한 누적막대(%)

`geom_bar(position="dodge")` 각 막대를 옆으로 나열한다


`geom_freqpoly(position = "identity")` 값을 그대로 표현

`geom_freqpoly(position = "stack")` 누적

------------------------------

**Scales**

스케일 관련함수는 `scale_에스테틱이름_적용방법`으로 이름이 결정된다

위치 스케일의 경우 `xlim()`과 `ylim()` 함수로 그래프에 표현할 값의 범위를 한정지을 수 있다

```{r, eval = FALSE}
ggplot(data = mpg, aes(displ, hwy)) + 
  geom_point() + 
  geom_smooth() + 
  xlim(4,6)
ggplot(data = mpg, aes(displ, hwy)) + 
  geom_point() + 
  geom_smooth() + 
  ylim(20,30)

dia_bar <- ggplot(diamonds, aes(x=cut, fill = cut)) + geom_bar()
dia_bar + 
  scale_fill_brewer()
```

----------------------------------------

*RColorBrewer* 패키지를 설치하면 미리 정의된 다양한 색조합을 사용할 수 있다. 

사용가능한 색 조합의 이름들은 `display.brewer.all()`에서 확인할 수 있다.

```{r, eval = FALSE}
#install.packages("RColorBrewer")
RColorBrewer::display.brewer.all()

dia_bar + 
  scale_fill_brewer(palette = "Paired")
dia_bar + 
  scale_fill_brewer(palette = "Accent")

dia_bar + 
  scale_fill_brewer(palette = "Accent") + 
  scale_y_continuous(trans = "log10") # y축에 log10 함수를 적용
dia_bar + 
  scale_y_continuous(breaks = c(5000, 15000)) # 5000, 15000 구간만 표시
```
-----------------------------------------

```{r, echo = FALSE, fig.height = 7}
#install.packages("RColorBrewer")
RColorBrewer::display.brewer.all()
```

-----------------------------

**Coordinate system**

기본적으로는 *Cartesian Coordinate System*이 적용된다

x축과 y축을 바꾸고 싶을 때에는 `coord_flip()`을 적용할 수 있으며

`coord_polar()`를 통해 극좌표계로 변환이 가능하다


```{r, eval = FALSE}
ggplot(data = mpg, aes(displ, hwy)) + 
  geom_point() + 
  geom_smooth() + 
  coord_flip() # x, y축 변경

ggplot(data = mpg, aes(displ, hwy)) + 
  geom_point() + 
  geom_smooth() + 
  coord_polar()
```

---------------------------------------

**Facetting**

데이터의 부분 집합들을 하위 그래프로 분리해서 그릴 수 있다

`facet_grid()`또는 `facet_wrap()`을 사용하고 분리할 변수들을 지정한다.

`facet_wrap()`을 사용하면 하위 그래프들이 수평으로 나열된다

`facet_grid()`수직과 수평으로 각각 다른 변수를 지정할 수 있다


```{r, eval = FALSE}
mtc_point <- ggplot(mtcars, aes(mpg, wt)) + geom_point()
mtc_point + 
  facet_wrap(~cyl)
mtc_point + 
  facet_wrap(~cyl, ncol = 2)
mtc_point + 
  facet_wrap(~cyl+gear)
mtc_point + 
  facet_grid(gear~cyl)
```

----------------------------------

`scales`옵션을 조정하면 축이 서로 다른 면을 만들 수 있다

`"free"` 는 x, y축 눈금을 모두 자유롭게하고, `"free_x"` 또는 `"free_y"`를 통해 각각의 눈금을 자유롭게 둘 수 있다


```{r, eval = FALSE}
mtc_point + 
  facet_wrap(~cyl, scales = "fixed")
mtc_point + 
  facet_wrap(~cyl, scales = "free")
mtc_point + 
  facet_wrap(~cyl, scales = "free_x")

mtc_point + 
  facet_grid(gear~cyl, scales = "free_x")
mtc_point + 
  facet_grid(gear~cyl, scales = "free")
mtc_point + 
  facet_grid(gear~cyl, scales = "free", space = "free")
```

---------------------------------

**Theme**

그래프의 세부적인 요소들을 조절해서 테마로 저장하는 것이 가능하다

기본적으로 ggplot에서 제공하는 테마도 있으며 패키지로 배포되는 테마들도 있다

예제에서는 ggplot2의 기본 테마와 *ggthemes* 패키지의 테마를 일부 적용해보았다

```{r, eval = FALSE}
dia_bar + theme_gray()
dia_bar + theme_bw()
dia_bar + theme_classic()
```

-----------------------------

```{r, eval = FALSE}
# install.packages("ggthemes")
library(ggthemes)
dia_bar + theme_economist() + scale_colour_economist()
dia_bar + theme_excel()
dia_bar + theme_solarized()

ggplot(diamonds, aes(x = carat, y = price, colour = clarity)) + 
  geom_point() + 
  scale_colour_colorblind() # 색각이상자를 위한 색조합
```

## 참고자료

<http://docs.ggplot2.org/current/>

<http://ggplot2.org/resources/2007-vanderbilt.pdf>

R graphics cookbook

[R기반의 데이터 시각화](http://freesearch.pe.kr/wp-content/uploads/Rvis_20130503.pdf)